【裁判字號】    98,訴,1583
【裁判日期】    990202
【裁判案由】    毒品危害防制條例
【裁判全文】
臺灣臺北地方法院刑事判決              98年度訴字第1583號
公  訴  人  臺灣臺北地方法院檢察署檢察官
被      告  乙○○
指定辯護人  本院公設辯護人  甲○○
上列被告因毒品危害防制條例案件，經檢察官提起公訴（98年度
偵字第15278號），本院判決如下：
    主  文
乙○○共同意圖販賣而持有第三級毒品，處有期徒刑貳年。扣案
如附表所示之物均沒收。
    事  實
一、乙○○明知愷他命（俗稱K他命）及硝甲西泮（Nimetazepam
    ，俗稱一粒眠）均係毒品危害防制條例第2條第2項第3款所
    列之第三級毒品，不得非法販賣或持有，緣真實姓名年籍不
    詳綽號「小偉」之成年男子於民國98年6月20日約20時許，
    在臺北市○○○路、錦州街口某處，將愷他命1大包及以分
    裝袋包裝之愷他命52小包、以鋁箔紙包裝含硝甲西泮成分之
    粉紅色圓形錠65顆、夾鏈袋1批及記載毒品交易條件紙條1紙
    等物（詳如附表所示）交予乙○○，乙○○明知此係「小偉
    」之人欲販賣牟利之用，仍與之共同基於意圖販賣而持有第
    三級毒品之犯意聯絡，當場收受上開已分裝完妥之愷他命、
    硝甲西泮錠劑而持有之，並將上開第三級毒品、夾鏈袋放置
    於其使用車牌號碼1101-QK號自小客車車內駕駛座排檔桿前
    下方處，伺機販賣予不特定人圖利。嗣於翌（21）日23時30
    分許，員警因乙○○駕駛上開車輛，在同市○○○路○段53
    巷口違規停車向前盤問，乙○○於犯行尚未被警發覺前，即
    主動將上開之愷他命、硝甲西泮錠劑及供分裝俾販出毒品所
    用之夾鏈袋1批交付警員簡世裕，經警一併扣得上開紙條1紙
    ，始悉上情。
二、案經臺北市政府警察局中山分局報告臺灣臺北地方法院檢察
    署檢察官偵查起訴。
    理  由
一、證據能力部分：本件認定事實所引用之本件卷內所有卷證資
    料（包含人證與文書證據、物證等證據），並無證據證明係
    公務員違背法定程式所取得，另檢察官、辯護人及被告乙○
    ○於準備程序中對於證據能力均不爭執，於言詞辯論終結前
    亦未再事爭執或聲明異議，且卷內之文書證據及證人於審判
    外之陳述，亦無顯有不可信之情況與不得作為證據之情形，
    另被告未曾提及檢察官在偵查時，有任何不法取供之情形，
    且客觀上並無顯不可信之情況。綜上，依刑事訴訟法第159
    條至159條之5之規定，本件認定事實所引用之本件卷證所有
    證據（包含人證與文書證據、物證等證據），均有證據能力
    ，合先敘明。
二、訊據被告固坦承有於前揭時、地自「小偉」處收受而持有上
    開數量第三級毒品愷他命、硝甲西泮，翌日為警查獲等事實
    ，惟矢口否認有何意圖販賣而持有第三級毒品之犯行，辯稱
    ：因「小偉」要去南部，才將毒品、夾鏈袋及紙條等物寄放
    在伊車上，託伊保管，「小偉」說在查獲當日就要來拿，伊
    沒有販賣云云，經查：
（一）被告於警詢、偵查及本院審理時均承認自「小偉」處收受
      而持有上開扣案物並為警查獲之經過，而扣案錠劑、粉末
      經鑑定結果，檢出分別含有第三級毒品硝甲西泮、愷他命
      成分，亦有卷附行政院衛生署管制藥品管理局98年7月15
      日管檢字第0980006781號鑑定書、內政部警政署刑事警察
      局98年7月23日刑鑑字第0980091811號鑑定書可佐（見偵
      卷第59、116頁），是被告持有上開扣案之第三級毒品之
      自白，核與事實相符，應堪信為真實。
（二）被告雖否認持有上開毒品係基於販賣之意圖，辯稱略以：
      毒品是「小偉」寄放，伊僅代為保管1日，並非供販賣用
      云云，惟被告於查獲當日警詢時先供稱：「查獲到物品是
      我的，愷他命及一粒眠是我自己要吸食的，夾鏈袋是自己
      要分裝給自己用的」云云，嗣始行供稱：「來源是朋友小
      偉給我的。...無代價。（問：這些毒品數量不少，因何
      阿偉會無代價將這些毒品交你？）他只是暫時寄放在我這
      裡。...」等語，同日所辯情節明顯矛盾，雖補充說明：
      「因我怕朋友出事，所以說是我自己購買吸食，其實都是
      小偉寄放的」云云，尚不足盡釋疑點，故被告所辯單純受
      託寄放毒品乙節，已難遽信。且本件查獲扣案愷他命純質
      淨重推估已達152.09公克，硝甲西泮錠劑亦達65顆之譜，
      有上開鑑定書可按，數量非少，另愷他命部分有以夾鏈袋
      分裝成52小包，有卷附扣案物照片為佐（偵卷第24、25頁
      ），經查獲員警即證人簡世裕於偵查及審理中結證：「愷
      他命1大包在車內儀表板下方、排檔桿前面，還有1個37小
      包包成1包、15小包另外包成一包，還有一粒眠跟夾鏈袋
      」、「被告當時拿出來毒品已經分裝好，如警卷照片，毒
      品是一大包，又有37、15小包，好像是裝在一起，還有一
      大包，一粒眠又另外一包」等語明確（見偵卷第21頁；本
      院卷第43頁），衡諸毒品價格高昂，施用毒品者以上千元
      代價，1次頂多能購入數公克（甚至更少量）毒品，1公克
      毒品亦可施用數次，持有者無不錙銖必較，然毒品經分裝
      後必有微量毒品將殘餘在包裝內，故勺取分裝越多，勢必
      損耗越多，則若經過度分裝，無異減損毒品之實際份量，
      而警察查獲施用毒品案件，亦通常僅查扣少量毒品，故一
      般施用者囿於毒品價格昂貴、個人財力有限、毒品易於受
      潮變質、警方查緝風險等原因，應不至於1次購入大量毒
      品再自行分裝，反觀毒品交易之常態，販售者以分裝袋將
      微量毒品包裝後，再分別販售予不特定人施用，此均為本
      院審判實務依職權所探知之事項，故以本件扣案毒品數量
      及分裝狀態，另本件同時查扣未使用之夾鏈袋1批，與扣
      案未分裝愷他命一大包（驗後淨重78.48公克）置放同處
      ，未使用之夾鏈袋亦堪認係供分裝小包之用等情觀之，扣
      案毒品顯然均非單純僅預供持有者自行施用，應認係供將
      來販售之用。
（三）次查，被告於偵查中自述：「白天幫助父親在工地工作，
      晚上在酒店作幹部助理」等語（見偵卷第53頁），以被告
      從業經濟收入來源，衡情已能排除被告一次花費鉅資購入
      扣案毒品之可能性。再按持有毒品，不論持有原因為單純
      供己施用或代人寄藏，均有刑責處罰，此為一般人所共知
      ，被告於受託寄放扣案物品之時，業經「小偉」告知，亦
      知悉係愷他命等毒品，業據其於本院審理中供述明確在卷
      （見本院卷第72頁背面），而被告係具備通常智識程度之
      成年人，如僅是單純受付保管扣案毒品，以毒品價值不菲
      且屬違禁物之特性，衡情應會置於隱蔽處所妥為保管，以
      免為警查緝或遺失遭竊，無法向「小偉」交代，而不會隨
      意放置個人使用車內，更不至於保管期間攜之駕車行駛各
      處，故被告所辯僅單純受託保管毒品云云，亦顯無足採信
      。
（四）再查，扣案紙條1紙，其上記載「K2000 CO...K2000首席
      ...E×4＝2000 K×20g＝7500」等字樣，被告於警詢中陳
      述：「是小偉寫的，K代表的意義為K他命、E可能是一粒
      眠、CO及首席是酒店名稱、2000及7500的意義我也不清楚
      ，是他同時將一粒眠及K他命及該便條紙交給我」等語，
      於偵查中亦稱「阿偉放的便條紙，跟東西（毒品）放在一
      起」等語明確（見偵卷第12頁），又查獲當時，扣案紙條
      係放在被告使用車輛右前座座椅上明顯位置乙節，業據證
      人簡世裕於偵查及審理時證述明確（見偵卷第52頁、本院
      卷第43頁），故被告自「小偉」處與毒品一起收受此開紙
      條後，有取出紙條之情，其復能明瞭紙條內容提及毒品種
      類、酒店名稱等節，佐以紙條所載「×4、×20g」及「
      2000 、7500」等數字，就毒品種類、地點、數量、金額
      等與毒品交易至為重要事項已記載明確，按毒品交易係違
      法行為，非可公然為之，通常於隱蔽為之，外人無法探悉
      ，倘非共犯之間，彼此利害關係共同而互有信賴之人，本
      不可能寄託他人保管，以防遭人侵占或檢舉之風險，故「
      小偉」與被告間如無相當密切之關係，豈有可能依被告所
      述，在未獲取任何對價前，即隨意交付數量逾百公克愷他
      命及為數65顆硝甲西泮錠劑等價值不菲之毒品予被告，又
      將與毒品交易至關重要之字紙一併交付，而自曝交易毒品
      之不法犯行。故應認被告自始即知「小偉」所交付已分裝
      之毒品係欲供販售之用，被告才會加以收受後藏置於所駕
      車內伺機賣出，否則被告豈會甘冒遭查緝重罪之危險，允
      諾「小偉」寄放毒品，甚至將之攜帶在身駕車外出，以尋
      覓買主。佐以政府大力掃蕩毒品危害，毒品之取得漸趨困
      難，且毒品無公定之價格，圖得之利潤除經坦承犯行或販
      入售出價量俱明外，委難察得實情，惟苟無利可圖，行為
      人應無甘冒被查緝法辦重刑之危險，平白無端出讓毒品，
      是取得毒品價格必較欲售出之價格低廉，而有從中賺取差
      價牟利之意圖，應屬合理之認定，故「小偉」所交付毒品
      確係欲供不法販賣牟利，再佐以被告對「小偉」所交付販
      售毒品的紙條交易事項，均知之甚詳，其仍受託應允保管
      而持有，其與「小偉」確有共同意圖販賣而持有上開第三
      級毒品之犯意聯絡，殆無疑義。
（五）綜上，被告與「小偉」共同意圖販賣而持有第三級毒品之
      犯行，事證明確，堪以認定，應予依法論科。
（六）被告雖聲請傳喚「小偉」到庭詰問，惟對於「小偉」身分
      始終無法具體指認，並未提供真實姓名、地址以供查證，
      另就2人相識時間與經過，警詢、偵查與審理中亦供述均
      不一致（見偵卷第11、66頁，本院卷第71頁），致無法繼
      續查證毒品上源，其顯有意迴護共犯「小偉」之人，故應
      認無傳喚到庭可能而無調查必要。
三、論罪科刑：
（一）按愷他命及硝甲西泮係毒品危害防制條例第2條第2項第3
      款所稱之第三級毒品，不得意圖販賣而持有。又按毒品危
      害防制條例第5條第3項之意圖販賣而持有第三級毒品罪，
      係指以非營利之目的而販入或因其他原因而持有毒品，其
      後始起意出售所持有之毒品以營利，且迄未著手賣出者而
      言（最高法院90年度臺上字第2046號、97年度臺上字第
      6593號判決意旨可資參照）。本件依前開事證，僅足以認
      定扣案第三級毒品係被告受「小偉」之託收受後伺機販賣
      予不特定之人牟利，尚無證據可資證明被告業已著手販賣
      ，且無證據可資證明該毒品係被告基於販賣意圖而以對價
      關係販入，抑或被告於「小偉」之人意圖營利販入扣案毒
      品有犯意聯絡，依罪疑唯輕原則，本院應以有利於被告之
      認定，亦即應認係於「小偉」之人販入持有毒品，被告其
      後才與之有伺機販賣予不特定人圖利之犯意聯絡，揆諸前
      開說明，核被告所為，係犯毒品危害防制條例第5條第3項
      之意圖販賣而持有第三級毒品罪。其持有第三級毒品之低
      度行為，應為意圖販賣而持有第三級毒品之高度行為所吸
      收，不另論罪。
（二）被告與綽號「小偉」之成年男子間，就意圖販賣而持有第
      三級毒品之犯行，有犯意聯絡及行為分擔，為共同正犯。
      被告意圖販賣而同時持有硝甲西泮、愷他命2種第三級毒
      品，係一行為同時觸犯二罪名，為同種想像競合犯，應從
      一重處斷。
（三）又按刑法第62條所謂發覺，固非以有偵查犯罪權之機關或
      人員確知其人犯罪無誤為必要，而於對其發生嫌疑時，即
      得謂為已發覺；但此項對犯人之嫌疑，仍須有確切之根據
      得為合理之可疑者，始足當之，若單純主觀上之懷疑，要
      不得謂已發生嫌疑（最高法院72年台上字第641號判例意
      旨參照）。查證人丙○○○○於本院審理時證稱：「被告
      當時在長安東路53巷口，他在路口違規停車在車上講電話
      ，我們就上前盤查，然後就請他出示證件，我們就查他的
      刑案紀錄，發現有毒品紀錄，他就有點緊張，我們就懷疑
      有犯罪嫌疑，但還不確知車內有毒品，就問他說車子裡面
      有沒有毒品，他就自己從車子裡面主動拿出愷他命，還有
      一粒眠。當時毒品是放在駕駛座排檔桿前面的下方，手要
      伸進去裡面才可以拿出來，從外往內看不到車內毒品放置
      的情況」等語明確（見本院卷第41頁背面以下），足見執
      法員警係因發現被告有交通違規事實始趨前盤查，然在被
      告主動自車內毒品取出交給警員前，警員尚無確切根據得
      為合理懷疑被告有何犯罪之事實，是參諸上開見解，足認
      被告於本件意圖販賣而持有第三級毒品犯罪尚未被發覺之
      前，即主動向司法警察告知其犯罪，而不逃避接受裁判，
      揆諸上開說明，應與自首之條件相符，依刑法第62條前段
      之規定，減輕其刑。
（四）爰審酌被告應知毒品殘害人體身心健康至鉅，竟意圖將其
      所持有之第三級毒品愷他命及硝甲西泮伺機出售牟利，以
      其持有數量非少，設若賣出必將助長毒品氾濫，足使施用
      毒品人口增加，嚴重影響國民健康及社會秩序，且其於犯
      後否認犯行，拒絕供出毒品確實來源，未見悔意，態度非
      佳，惟念及被告於員警盤查時主動供承其持有毒品，而為
      警即時查獲，未實際販出造成具體損害，符合自首要件，
      兼衡被告高中畢業智識程度、犯罪之動機、目的、手段等
      一切情狀，量處如主文所示之刑。公訴人固請求量處被告
      有期徒刑4年，惟未及注意被告符合自首條件，本院審酌
      上開情狀，依罪刑相當原則，認量處如主文所示之刑應屬
      妥適，附此敘明。
四、末按愷他命、硝甲西泮分別係毒品危害防制條例第2條規定
    公告管制之第三級毒品，且依同條例第11條之1規定，不得
    擅自持有，雖同條例第18條第1項前段規定僅將查獲之第一
    、二級毒品不問屬於犯人與否沒收銷燬之，而排除第三、四
    級毒品，然第三、四級毒品，依公告管制且無正當理由不得
    擅自持有之規定觀之，仍不失為違禁物之屬性（最高法院92
    年度臺非字第138號、95年度臺上字第911號判決意旨參照）
    ，故該條例既未將第三、四級毒品納入特別沒收規定之列，
    自應依刑法第38條第1項第1款之規定沒收之。查扣案如附表
    編號1、3號所示分別為愷他命、硝甲西泮，均為第三級毒品
    ，係違禁物，不問屬於犯人與否，應依刑法第38條第1項第1
    款之規定，宣告沒收；至鑑驗耗用之部分，既已滅失而不存
    在，應毋庸為沒收之諭知。再按犯毒品危害防制條例第4條
    至第9條、第12條、第13條或第14條第1項、第2項之罪者，
    其供犯罪所用或因犯罪所得之財物，均沒收，同條例第19條
    第1項前段已有明文，又按包裝毒品之外包裝有防止毒品裸
    露、逸出及潮濕之功用，並便於攜帶及運輸之用，應依毒品
    危害防制條例第19條第1項前段宣告沒收之（最高法院91年
    度台上字第2062號判決要旨參照）。查扣案如附表編號5、6
    所示之夾鏈袋1批、紙條1紙，均為被告共犯「小偉」所有，
    且供本件犯罪所用之物，編號2、4號所示之物，則為包裝上
    開毒品之分裝袋、鋁箔，均依毒品危害防制條例第19條第1
    項前段規定，宣告均沒收。
據上論斷，應依刑事訴訟法第299條第1項前段，毒品危害防制條
例第5條第3項、第19條，刑法第11條、第28條、第55條、第62條
、第38條第1項第1款，判決如主文。
本案經檢察官郭力菁到庭執行職務。
中    華    民    國    99    年    2     月    2     日
                  刑事第十三庭  審判長法  官  許泰誠
                                      法  官  陳君鳳
                                      法  官  林瑋桓
以上正本證明與原本無異。
如不服本判決應於收受送達後10日內向本院提出上訴書狀，並應
敘述具體理由；其未敘述上訴理由者，應於上訴期間屆滿後20日
內向本院補提理由書（均須按他造當事人之人數附繕）「切勿逕
送上級法院」。
                                      書記官  鄭伊芸
中    華    民    國    99    年    2     月    2     日
附錄法條：
毒品危害防制條例第5條
意圖販賣而持有第一級毒品者，處無期徒刑或 10 年以上有期徒
刑，得併科新臺幣 7 百萬元以下罰金。
意圖販賣而持有第二級毒品者，處 5 年以上有期徒刑，得併科
新臺幣 5 百萬元以下罰金。
意圖販賣而持有第三級毒品者，處 3 年以上 10 年以下有期徒
刑，得併科新臺幣 3 百萬元以下罰金。
意圖販賣而持有第四級毒品或專供製造、施用毒品之器具者，處
 1 年以上7 年以下有期徒刑，得併科新臺幣 1 百萬元以下罰金
。
附表：
1.第三級毒品愷他命（保管字號：98年度刑字第365號，鑑定書
  依據抽測純度值，推估驗前共純質淨重152.09公克，惟並未一
  一計算各包愷他命驗前、驗後重量）。
2.裝盛上開愷他命之分裝袋53個。
3.含第三級毒品硝甲西泮成分之粉紅色圓形錠64顆（保管字號：
  98年度刑字第362號，送驗65顆，抽驗1顆，驗餘數量64顆）。
4.裝盛上開硝甲西泮之鋁箔8片。
5.夾鏈袋1批（保管字號：98年度刑字第364 號） 。
6.紙條1紙。

司法院資訊處製作；財團法人民間司法改革基金會備份。
